【裁判字號】    99,抗,660
【裁判日期】    990608
【裁判案由】    違反臺灣地區與大陸地區人民關係條例
【裁判全文】
臺灣高等法院刑事裁定                   99年度抗字第660號
    抗告人  臺灣宜蘭地方法院檢察署檢察官
    被  告  甲○
上列抗告人因被告違反臺灣地區與大陸地區人民關係條例案件，
不服臺灣宜蘭地方法院中華民國99年1月4日裁定（98年度訴字第
96號），提起抗告，本院裁定如下：
    主  文
原裁定撤銷，發回臺灣宜蘭地方法院。
    理  由
一、原裁定略以，依檢察官起訴被告甲○的犯罪事實、所犯法條
    及證明方法，不足以認定被告甲○有成立臺灣地區與大陸地
    區人民關係條例第79條第1 項、第4 項罪行可能。雖經原審
    法院命檢察官補正被告犯罪的證據並指出證明方法，仍認本
    案檢察官起訴有刑事訴訟法第161 條第1 項、第2 項情形，
    而裁定駁回起訴。
二、抗告意旨略以，檢察官已就被告甲○犯罪事實負舉證責任，
    並指出證明方法，且檢察官指出的證明方法，顯足以認定被
    告甲○涉有臺灣地區與大陸地區人民關係條例第79條第1項
    、第4 項罪嫌；若原審認定被告不構成犯罪，依法應諭知「
    無罪」，而非「公訴駁回」等語。
三、經審查，認應撤銷原裁定，發回原審法院，論述如下：
（一）檢察官於起訴書及補正書提出：「共犯沈庶清之陳述、謝
      如松診所病歷及說明、共犯簡雅娟之陳述、證人林簡阿琴
      之證述、共犯簡謝秀月之陳述、旅客入出境資料、大陸地
      區人民入出臺灣地區申請書、面談結果建議表、臺灣地區
      人民申請大陸地區配偶來台團聚資料表、財團法人海峽交
      流基金會證明書、結婚公證書、內政部處分書」等證據方
      法，並載明被告甲○與共同被告沈庶清、簡雅娟及簡謝秀
      月（上3 人已經原審判決，上訴於本院審理中）共同以「
      使甲○與簡雅娟辦理假結婚」的方式，達成「使甲○進入
      台灣地區」的目的。
      被告甲○參與「先使甲○與簡雅娟辦理假結婚」的共謀共
      同正犯、「使甲○進入台灣地區」的正犯行為。因認被告
      甲○與共同被告沈庶清、簡雅娟及簡謝秀月具有犯意聯絡
      與行為分擔，而構成違反臺灣地區與大陸地區人民關係條
      例第79條第1 項、第4 項罪刑的共同正犯。
      檢察官指出的證明方法已明確指出證據調查的途徑、待證
      事實的關聯及證據的證明力等事項，原審認定檢察官未盡
      舉證責任，不無疑問。
（二）刑事訴訟法第161條第1項規定檢察官對於起訴的犯罪事實
      ，應負提出證據及說服的實質舉證責任。
      所提出的證據若不足為被告有罪的積極證明，或指出的證
      明方法，無從說服法院形成被告有罪的心證，基於無罪推
      定原則，自應為被告無罪判決的諭知。最高法院92年台上
      字第128 號判例參照。
      原裁定第2 頁既載明：「本件依檢察官起訴被告之『犯罪
      事實』、『所犯法條』及檢察官提出的前揭『證明方法』
      ，顯不足認定被告甲○有成立臺灣地區與大陸地區人民關
      係條例第79條第1 項、第4 項之罪之可能。」似應屬起訴
      犯行能否證明的範疇。原審逕予裁定「公訴駁回」，實有
      再斟酌的餘地。
四、共同被告沈庶清已於民國（下同）99年5 月13日陳報（原審
    訴卷270 頁）被告甲○已於98年7 月2 日在大陸地區死亡，
    有財團法人海峽交流基金會同日的文書認證（原審訴卷272
    頁）可憑。
    原審裁定未能審酌及此，發回後應由原審法院另為適法處理
    ，併此敘明。
五、依刑事訴訟法第413條前段，裁定如主文。
中    華    民    國    99    年    6     月    8     日
                  刑事第十四庭審判長法  官  林明俊
                                    法  官  吳淑惠
                                    法  官  郭豫珍
以上正本證明與原本無異。
不得再抗告。
                                    書記官  胡勤義
中    華    民    國    99    年    6     月    8     日

司法院資訊處製作；財團法人民間司法改革基金會備份。
